【裁判字號】    90,上訴,348
【裁判日期】    900312
【裁判案由】    誣告
【裁判全文】
臺灣高等法院刑事判決                              九十年度上訴字第三四八號
    上  訴  人
    即  自訴人  甲○○
    被      告  乙○○
右上訴人因被告誣告案件，不服臺灣板橋地方法院八十九年度自字第二八三號，中華
民國八十九年十二月十七日第一審判決，提起上訴，本院判決如左：
    主  文
上訴駁回。
    理  由
一、自訴意旨略以：被告乙○○於民國八十八年一月間，因債務事件與郭邦平發生口
    角，而被告前曾於八十八年二月一日向臺北縣警察局永和分局提出告訴後，又於
    八十八年四月二十八日再向原審提起自訴控告自訴人教唆傷害罪；被告在警訊、
    偵訊及本院訊問審理中捏造事實，牴稱自訴人教唆郭邦平毆打被告，並一直在旁
    叫郭邦平打死被告，意圖使自訴人受教唆傷害罪之刑事處分等語，因認被告涉犯
    刑法第一百六十九條第一項之誣告罪嫌。
二、按犯罪事實應依證據認定之，無證據不得推定其犯罪事實；又自訴案件不能證明
    被告犯罪者，應諭知無罪之判決，刑事訴訟法第一百五十四條、第三百四十三條
    準用第三百零一條第一項分別定有明文。次按刑法第一百六十九條第一項誣告罪
    之成立，須其申告內容完全出於憑空捏造，若所告尚非全然無因，祇因缺乏積極
    證明致被誣告人不受訴追處罰者，即難遽以誣告罪相繩，最高法院著有四十三年
    臺上字第二五一號判例，可資參照。
三、本件自訴人指訴被告涉犯誣告罪嫌，無非係以證人即當時在現場之李淑蘭、陳明
    修均在前案中證稱自訴人並無教唆郭邦平打被告等語，並提出原審法院八十八年
    度自字第一五六號卷內之自訴狀、八十八年七月六日訊問筆錄、八十八年八月十
    七日審判筆錄，及臺灣板橋地方法院檢察署八十八年度偵字第七○七三號卷內之
    八十八年二月一日警訊筆錄、八十八年四月三十日之訊問筆錄等，為其論據。經
    訊據被告乙○○固坦承確於上開訊問中指述自訴人教唆郭邦平對伊傷害，並據以
    提出告訴及自訴之事實，惟堅詞否認有何誣告之犯行，辯稱：當時係自訴人打電
    話叫郭邦平來，伊當場有聽到自訴人打電話給郭邦平，說那個女人在這邊，叫他
    過來教訓她一下，結果郭邦平一過來就一直打伊，故認為係自訴人教唆郭邦平打
    伊等語。
四、經查：
    (一)本件被告乙○○係於八十八年二月一日檢具診斷證明書至臺北縣警察局永和分
      局中正橋派出所報案，指稱：自訴人於八十八年一月二十九日，在臺北縣永和
      市○○路一四四巷二弄六號教唆郭邦平毆打伊，並一直在旁叫郭邦平打死伊，
      致其受有右臉頰瘀傷、左臉頰瘀傷、左側頭部皮下血腫、左眼鈍挫傷，因而分
      別對自訴人及郭邦平提出教唆傷害及傷害之告訴；嗣於警察局將案移送臺灣板
      橋地方法院檢察署後，被告在檢察官訊問中仍為相同之指述，其後並又於八十
      八年四月二十八日就同一事實向原審對自訴人及郭邦平提起自訴，經原審以八
      十八年度自字第一五六號諭知自訴人無罪及判處郭邦平有期徒刑三月在案，嗣
      郭邦平再為上訴，經本院以八十八年度上易字第五五○○號駁回其上訴確定等
      情，此固有上開警訊筆錄、訊問筆錄、自訴狀及刑事判決等附卷可稽。
    (二)惟以本件案發當時，初係自訴人與被告在臺北縣永和市○○路一四四巷二弄六
      號李淑蘭所開設之服飾店內見面後發生口角，自訴人即打電話告訴郭邦平以被
      告在該處，要郭邦平到場，嗣郭邦平到達後即動手打被告等事實，業據證人李
      淑蘭及在場之證人陳明修證述在卷，即自訴人與證人郭邦平在原審中亦均自承
      確係經自訴人電告郭邦平以被告在該處後，郭邦平始到場等語。是由上查證，
      郭邦平既係因自訴人之電召而到該服飾店，且於到達後立即毆打被告，則被告
      因此而懷疑係自訴人在電話中教唆郭邦平對之為傷害行為，即非全然無據。
    (三)雖自訴人指稱當天伊找郭邦平到場，係因被告有積欠郭邦平三十萬元之會款之
      緣故云云，此與郭邦平於八十九年九月十三日在原審中所稱「乙○○（即本件
      被告）之前就欠我三十萬元的會錢避不見面，當天易秀娟打電話跟我說你不是
      要找乙○○嗎？她現在在：：：」等情，差相一致。然經質之被告不但據其堅
      決否認與郭邦平間有何互助會款之債務糾紛，且郭邦平於其被訴傷害乙○○之
      臺灣板橋地方法院八十八年度自字第一五六號一案中，所為關於渠與乙○○間
      有何互助會款之債權債務關係之陳述，已經該院查證認與常情不符而未予採信
      ，此有上開臺灣板橋地方法院八十八年度自字第一五六號刑事判決在卷可稽。
      是自訴人所言郭邦平係為渠個人與被告間之會款糾紛而起衝突，即非可取。
    (四)至於證人李淑蘭、陳明修雖均證稱：沒有聽到自訴人有出言教唆郭邦平傷害被
      告等語，但依證人李淑蘭在原審中所言：「：：：我請他們不要在我店裏吵，
      他們就走到店外，到店門口時，郭邦平就騎機車到達了，他一下車就一言不發
      學手打乙○○，此時甲○○並沒有說話，我曾經要求她制止郭邦平，但她說她
      不管」之情節觀之（參原審八十九年九月十三日訊問筆錄），顯然自訴人於被
      告在受郭邦平毆打之時，曾在一旁與他人對話。而以被告當時之注意力應係集
      中在抗拒郭邦平之傷害行為，無法顧及周遭之狀況，則其事後將自訴人於郭邦
      平下手毆打伊時，在旁所為非屬教唆之話語，與自訴人之前電召郭邦平前來又
      不力阻郭邦平對伊之傷害等情事，相互牽扯連想，因而懷疑係自訴人教唆郭邦
      平對其實施傷害，殆屬人之常情。
    (五)況依卷附臺灣板橋地方法院八十八年度自字第一五六號判決所以諭知本件自訴
      人被訴教唆傷害部分無罪者，係以「本案出手毆打自訴人（即本件被告乙○○
      ）者係同案被告郭邦平，：：：被告郭邦平亦供稱易秀娟並未教唆傷害，而自
      訴人（即本件被告乙○○）亦指稱郭邦平到場便出手毆打伊，再前開證人李淑
      蘭、涂榮杰、陳明修等人於本院調查時，亦均未指認被告易秀娟（即本件之自
      訴人）有何教唆郭俊平毆打自訴人（即本件被告乙○○）之事實，是自難僅憑
      郭邦平係甲○○打電話通知到場之事實，逕自推斷其教唆傷害犯行此外復查無
      其他積極證據足資證明被告易秀娟有何教唆傷害之行為，揆諸：：：，應為被
      告易秀娟無罪判決之諭知」為由，亦即此純係因被告前所自訴本件自訴人教唆
      傷害之事實無積極證據足以認定所致，尚難認其所訴全然無因。揆諸前揭判例
      意旨，被告所為，核與誣告罪之構成要件尚屬有間，已難以該罪相繩。此外又
      查無其他積極證據足認被告有何誣告之故意，即不能證明其犯罪。原審因而為
      被告無罪之判決，核無不合。自訴人上訴意旨仍執陳詞指摘原判決不當，為無
      理由，應予駁回。
據上論斷，應依刑事訴訟法第三百六十八條，判決如主文。
中      華      民      國    九十      年      三      月     十二     日
                              臺灣高等法院刑事第二十庭
                                  審判長法  官  葉  麗  霞
                                      法  官  黃  瑞  華
                                        法  官  余  來  炎
右正本證明與原本無異。
如不服本判決應於收受送達後十日內向本院提出上訴書狀，其未敘述上訴之理由者並
得於提起上訴後十日內向本院補提理由書（均須按他造當事人之人數附繕本）。
                                        書記官  黃  麗  玲
中    華    民    國     九十     年        三      月      十二        日


司法院資訊處製作；財團法人民間司法改革基金會備份。
